臺灣臺北地方法院民事判決　　　　　　　　　　　　九十三年度簡上字第一九二號
　　上　訴　人　伊品設計工程有限公司
　　法定代理人　丙○○
　　訴訟代理人　丁○○
　　被上訴人　　甲○○
　　訴訟代理人　李明諭律師
　　複代理人　　蔡鎮隆律師
　　　　　　　　乙○○
右當事人間請求給付票款事件，上訴人對於中華民國九十二年十二月二十九日本院臺
北簡易庭九十二年度北簡字第一六四七五號第一審判決提起上訴，本院於中華民國九
十三年六月一日言詞辯論終結，判決如下：
    主      文
上訴駁回。
第二審訴訟費用由上訴人負擔。
    事實及理由
一、被上訴人起訴主張：其執有上訴人所簽發、由訴外人即受款人鉅全工程企業有限
    公司（下稱鉅全公司）背書、如附表所示之支票二紙（下稱系爭支票），詎屆期
    提示，均遭退票等情，爰依票據法律關係，求為命上訴人給付票款新臺幣（下同
    ）六十三萬元，並其中三十一萬五千元自提示日即民國九十二年二月二十七日、
    其餘三十一萬五千元自同年三月二十四日起均至清償日止，按年息百分之六計付
    法定利息。
二、上訴人方面則以：系爭支票原係鉅全公司負責人翁林禎向伊商借，由伊預先開立
    ，待翁林禎提出與票面等值之擔保品後，再借予翁林禎使用。惟翁林禎遲未能提
    出擔保品，故其並未交付系爭支票予翁林禎。詎伊公司會計人員於九十二年二月
    間查知系爭支票遺失，旋向付款銀行辦理掛失止付，嗣獲悉遭翁林禎竊取，乃提
    出告訴，翁林禎亦坦承犯行，經臺灣臺北地方法院檢察署檢察官提起公訴在案。
    是伊既無票據之交付行為，則該票據行為自屬無效，伊無須負發票人責任，且
    本件上訴人應為惡意取得票據，自不得享有票據權利等語，資為抗辯。
三、本件原審對於被上訴人之請求，判決被上訴人部分請求附表編號一支票票款部分
    勝訴並就其勝訴部分依職權宣告假執行，另以附表編號二所示之支票係記載禁止
    背書轉讓，故駁回被上訴此部分請求。上訴人對其敗訴部分聲明不服，求為判決
    ：(一)原不利於上訴人判決廢棄。(二)右廢棄部分，被上訴人第一審之訴駁回；被上
    訴人則求為判決：上訴駁回。
四、本件兩造不爭執事項：
（一）被上訴人持有上訴人為發票人，由受款人鉅全公司背書，如附表所示之支票二
      紙，經被上訴人遵期提示，均遭以「掛失止付」為由退票。
（二）又前開支票中，附表編號二之支票，經上訴人於票面上記載禁止背書轉讓。
（三）上訴人公司之實際負責人丁○○，曾以竊盜為由，對鉅全公司之負責人翁林禎
      提出竊盜之刑事告訴，翁林禎於刑事偵、審中均未坦承有竊盜之犯行，其雖經
      檢察官以九十二年偵字第一五七六六號提起公訴，然經本院刑事庭以九十二年
      度易字第一八七九號判決翁林禎無罪。
五、上訴人既以前詞置辯，故本件之主要爭點即在：(一)本件附表編號一所示之支票是
    否為訴外人翁林禎所竊取，而得認定上訴人並未為交付票據之行為而負擔發票人
    之付款責任；(二)被上訴人是否為惡意取得票據，現就本件爭點析述如后：
（一）關於附表編號一所示之支票是否為訴外人翁林禎所竊取之爭點部分：
      上訴人雖辯稱：其發現支票遺失後，旋即向付款銀行辦理掛失止付，並對翁林
      禎提出刑事告訴，除經翁林禎坦承犯行外，並經台北地檢署檢察官提起公訴云
      云。然查：
    １經本院調閱前開刑事偵審卷宗，翁林禎僅坦承於九十一年十二月間某日前往上
      訴人處拿取附表所示之支票，但否認有何竊盜之犯行。且據上訴人公司會計王
      筱晴於刑事案件偵查中證稱：「翁某那時有來公司向老闆借錢，張某說沒錢，
      但可借他公司票，不過翁某須提供擔保，所以我開好六張支票，但翁某也沒提
      供擔保品，所以我影印六張支票給他．．．今年二月二十一日銀行通知有張三
      十萬元支票要兌現，之前有一張在十七日先兌現，我查詢後才知道，當初開好
      六張支票已不見了。」等語（見台北地檢署九十二年度偵字第○二五七二號卷
      第三十一頁背面），由王筱晴於前開刑事案件中之證詞僅能證明該公司支票有
      在其未發現之情形下遺失，並無法證明翁林禎有竊取附表所示之支票，而經本
      院刑事判決認定無積極證據證明翁林禎涉嫌竊盜犯行而判決無罪，此有被上訴
      人所提出本院刑事判決在卷可稽。
    ２又翁林禎自上訴人取得之支票與其所交付予上訴人支票，除金額相同外，且票
      載發票日日期均相近，足見，本件上訴人應有簽發如附表所示支票與翁林禎作
      為換票使用，故自應認上訴人有發票行為，而應負擔發票人之付款責任。
（二）關於被上訴人是否為惡意取得系爭票據之爭點部分：
      按票據行為為不要因行為，執票人不負證明關於給付之原因之責任，如票據債
      務人主張執票人取得票據係出於惡意或詐欺者，則應由該債務人負舉證之責。
      最高法院四十八年台上字第一０一號判例著有明文可參。復按，票據法第十四
      條所謂以惡意或有重大過失取得票據者，係指明知或可得而知轉讓票據之人，
      就該票據無權處分而仍予取得者。最高法院五十二年台上字第一九八七號判例
      亦著有明文可參。本件上訴人復辯稱：被上訴人提起本件訴訟時，有不詳姓名
      之三名陌生男子持附表所示支票至上訴人處請求付款，經上訴人告知該支票已
      向銀行辦理掛失止付且已向法院辦理公示催告程序，詎嗣後系爭支票遭被上訴
      人提示，而被上訴人並非前開至上訴人處請求付款三人中之任何一人，故被上
      訴人是否善意取得本件支票不無疑義云云。然揆諸前開最高法院判例意旨，自
      應由上訴人證明被上訴人明知或可得而知其前手就該票據無權處分而仍取得。
      上訴人既自陳其對請求付款之三名陌生男子告知系爭支票已辦理掛失止付，並
      不包含被上訴人在內，自應認被上訴人無從知悉上訴人與翁林禎間關於系爭支
      票之原因關係，亦難認定被上訴人有上訴人所稱惡意取得系爭支票之情事，從
      而，上訴人據此主張其無庸負擔發票人之付款責任，自亦不足採信。
六、綜上所述，上訴人所辯系爭支票為遭翁林禎所竊取故其並無發票行為及被上訴人
    為惡意取得支票均為無可取，其自應負擔發票人之付款責任。從而，被上訴人既
    為附表編號一支票之執票人本於票據法之法律關係，請求上訴人給付票款三十一
    萬五千元及提示日（即九十二年二月二十七日）起至清償日止之法定利息，為有
    理由，應予准許。又，命清償票據上債務之判決，應依職權宣告假執行，民事訴
    訟法第三百八十九條第一項第四款定有明文。是則原審就此部分，判命上訴人如
    數給付，並依職權宣告假執行，於法並無不合。上訴意旨指摘原判決不當，求予
    廢棄改判，為無理由，應予駁回其上訴。
七、因本案事證已臻明確，兩造其餘主張陳述及所提之證據，核與判決結果不生影響
    ，均毋庸再予審酌，附此敘明。
八、據上論結，本件上訴為無理由，依民事訴訟法第四百三十六條之一第三項、第四
    百四十九條第一項、第七十八條，判決如主文。
中　　　華　　　民　　　國　　九十三　　年　  　七　　月　　十  三　　　日
                                      民事第四庭審判長法  官    盧彥如
                                                      法  官    洪遠亮
                                                      法  官    黃柄縉
右正本係照原本作成
本判決不得上訴
中　　　華　　　民　　　國　　九十三　　年　　　七　　　月　十  四    　日
                                                      書記官    楊湘雯
附表：
┌──┬──────┬──────┬───────┬────────┬──┐
│編號│發票人      │付款人      │票面金額（新台│票據號碼        │發票│
│    │            │            │幣）          │                │日  │
├──┼──────┼──────┼───────┼────────┼──┤
│ 一 │伊品設計工程│富邦銀行總行│三十一萬五千元│ＥＡ一○二二五○│2.│
│    │有限公司    │營業部      │整            │一              │  │
├──┼──────┼──────┼───────┼────────┼──┤
│ 二 │伊品設計工程│富邦銀行總行│三十一萬五千元│ＥＡ○九九四五○│3.│
│    │有限公司    │營業部      │整            │○              │  │
└──┴──────┴──────┴───────┴────────┴──┘
